---
title: "Tugas Individu Anreg Minggu 7"
author: "Dalilah Husna"
date: "2024-03-05"
output:
  word_document: default
  pdf_document: default
  html_document: default
---

# Membaca data

```{r}
library(readxl)
data <- read_xlsx("C:/Users/USER/OneDrive - apps.ipb.ac.id/Semester 4/Analisis Regresi/UTS/Pertemuan 7/Tugas Individu Pertemuan 7.xlsx")
data
```

```{r}
plot(data$X,data$Y)
```

# Model linier

```{r}
modelreg = lm(formula=Y~., data=data)
summary(modelreg)
modelreg
```

# Eksplorasi kondisi Gauss-Markov, pemeriksaan dengan grafik

## 1. Plot sisaan vs Y duga

```{r}
plot(modelreg,1)
```

## 2. Plot sisaan vs urutan

```{r}
plot(x=1:dim(data)[1],
     y=modelreg$residuals,
     type='b',
     ylab="residuals",
     xlab="observation")
```

## 3. Normalitas sisaan

```{r}
plot(modelreg,2)
```

# Pengujian Asumsi

## A. Kondisi Gauss-Markov

### 1. Nilai harapan sisaan sama dengan 0

```{r}
t.test(modelreg$residuals,mu=0,conf.level=0.95)
```

Hipotesis yang diuji : H0 : miu = 0 H1 : miu tidak sama dengan 0

Dari uji t diatas didapat nilai-p sebesar 1. Dengan alpha sebesar 0,05 maka nilai-p lebih besar dari alpha. Dapat disimpulkan bahwa tak tolak H0. Nilai harapan sisaan sama dengan 0.

### 2. Ragam sisaan homogen

```{r}
library(lmtest)
homogen <- bptest(modelreg)
homogen
```

Hipotesis yang diuji : H0 : Ragam sisaan homogen H1 : Ragam sisaan heterogen

Dari uji Breusch-Pagan guna melihat apakah ragam sisaan homogen didapat bahwa nilai-p sebesar 0,4674. Karena nilai-p \> alpha 0,05 maka tak tolak H0. Maka ragam sisaan homogen.

### 3. Sisaan saling bebas

```{r}
library(randtests)
runs.test(modelreg$residuals)
```

Hipotesis yang diuji : H0 : Sisaan saling bebas H1 : Sisaan tidak saling bebas

Dari uji diatas, didapat nilai-p sebesar 0,005407. Dengan alpha sebesar 0,05 maka dapat disimpulkan tolak H0 karena nilai-p \< alpha. Maka sisaan tidak saling bebas.

## B. Galat menyebar normal

```{r}
library(nortest)
sisaan_model <- resid(modelreg)
(norm_model <- lillie.test(sisaan_model))
```

Hipotesis yang diuji : H0 : galat menyebar normal H1 : galat menyebar tidak normal

Dari uji Kolmogrov-Smirnov diatas, didapat nilai-p sebesar 0,7701 Dengan alpha sebesar 0,05, maka dapat kita simpulkan untuk tak tolak H0 karena nilai-p > 0,05. Maka sisaan menyebar normal.

## C. Galat bebas terhadap peubah bebas

```{r}
model <- lm(Y~., data = data)
summary(model)
```

Hipotesis yang diuji : H0 : galat bebas terhadap peubah bebas H1 : galat tidak bebas terhadap peubah bebas

Dari ANOVA diatas dapat dilihat bahwa nilai-p sebesar 1,736e-07. Dengan alpha sebesar 0,05, dapat dikatakan bahwa tak tolak H0. Maka galat bebas terhadap peubah bebas.

Maka dari sederetan uji diatas asumsi yang tidak terpenuhi adalah sisaan saling bebas. Karena ada satu asumsi yang tidak terpenuhi maka diperlukan penanganan terhadap kondisi yang tidak standar.

# Penanganan kondisi tak standar

```{r}
data_x <- sqrt(data$X)
data_y <- sqrt(data$Y)
transformasi <- data.frame(data_x,data_y)
transformasi
```

## Model Linier Baru

```{r}
modelbaru <- lm(transformasi$data_y~transformasi$data_x, data=transformasi)
summary(modelbaru)
modelbaru
```

```{r}
plot(transformasi$data_x,transformasi$data_y)
```

# Eksplorasi kondisi Gauss-Markov, pemeriksaan dengan grafik untuk model baru

## 1. Plot sisaan vs Y duga

```{r}
plot(modelbaru,1)
```

## 2. Plot sisaan vs urutan

```{r}
plot(x = 1:dim(transformasi)[1],
     y = modelbaru$residuals,
     type = 'b', 
     ylab = "Residuals",
     xlab = "Observation")
```

## 3. Eksplorasi normalitas sisaan

```{r}
plot(modelbaru,2)
```

# Uji formal kondisi Gauss-Markov

## 1. Nilai harapan sisaan sama dengan 0

```{r}
nilaiharapan<- t.test(modelbaru$residuals,mu = 0,conf.level = 0.95)
nilaiharapan
```

```{r}
ifelse(nilaiharapan$p.value < 0.05, "Nilai harapan tidak sama dengan 0", "Nilai harapan sama dengan 0")
```

## 2. Ragam sisaan homogen

```{r}
library(car)
ujihomogen <- ncvTest(modelbaru)
ujihomogen
```

```{r}
ifelse(ujihomogen$p < 0.05, "Ragam Tidak Homogen", "Ragam Homogen")
```

## 3. Sisaan saling bebas

```{r}
salingbebas<-runs.test(modelbaru$residuals)
salingbebas
```

```{r}
ifelse(salingbebas$p.value < 0.05, "Sisaan tidak saling bebas", "Sisaan saling bebas")
```

## Normalitas

```{r}
sisaanmodel <- resid(modelbaru)
(normmodel <- lillie.test(sisaanmodel))
```

```{r}
ifelse(normmodel$p.value < 0.05, "Galat tidak menyebar normal", "Galat menyebar normal")
```

Maka model terbaik didapat dari hasil transformasi kedua variabel yaitu X dan Y. Kedua variabel tersebut diakarkan, kemudian ketika diuji lagi untuk pengujian asumsi seluruh asumsi terpenuhi. Maka, telah didapat model terbaik serta memenuhi seluruh asumsi yang dibutuhkan. Model regresinya menjadi : $$ \hat Y = 8.7125-0.8134X $$
